【裁判字號】    97,交聲,2066
【裁判日期】    970724
【裁判案由】    聲明異議
【裁判全文】
臺灣臺中地方法院交通事件裁定       97年度交聲字第2065號
                                   97年度交聲字第2066號
                                   97年度交聲字第2067號
原處分機關  交通部公路總局臺中區監理所臺中市監理站
受處分人    甲○○
上列受處分人因違反道路交通管理處罰條例案件，對於交通部公
路總局臺中區監理所民國九十七年六月十日所為之裁決（原處分
案號：中監違字第裁六０—ＨＤ0000000號、中監違字第
裁六０—ＨＤ0000000號、中監違字第裁六０—ＨＤ00
00000號），聲明異議，本院裁定如下：
    主    文
異議均駁回。
    理  由
一、原處分機關交通部公路總局臺中區監理所略以：異議人即受
    處分人（下稱異議人）甲○○分別於(1)九十七年三月二十五
    日十三時五十三分，駕駛車牌號碼六四一九─ＳＧ號自用小
    客車，在中投公路南下八˙三公里前處，因「行車速度超過
    規定之最高速限（限速七十公里，經科學儀器測得速度九十
    三公里，超速二十三公里）」違規，經臺中縣警察局交通警
    察隊員警依違反道路交通管理處罰條例第四十條逕行舉發，
    (2)九十七年四月二日十五時二十六分許，駕駛車牌號碼六四
    一九─ＳＧ號自用小客車，在中投公路南下八˙三公里前處
    ，因「行車速線七十公里，經測時速九十五公里，超速二十
    五公里」違規，經臺中縣警察局交通警察隊依違反道路交通
    管理處罰條例第四十條第一項逕行舉發，(3)九十七年四月七
    日十三時四十九分許，駕駛車牌號碼六四一九─ＳＧ號自用
    小客車，在中投公路南下八˙三公里前處，因「行車速度超
    過規定之最高速限（限速七十公里，經科學儀器測得速度九
    十七公里，超速二十七公里）」違規，經臺中縣警察局交通
    警察隊員警依違反道路交通管理處罰條例第四十條逕行舉發
    。異議人於期限內到案提起申訴，原處分機關遂於九十七年
    六月十日分別以(1)中監違字第裁六０—ＨＤ0000000
    號裁決書，裁處異議人違反道路交通管理處罰條例第四十條
    規定，處罰鍰新臺幣（下同）一千八百元整，並記違規點數
    一點，逾期則依裁決書處罰主文規定裁處、(2)中監違字第裁
    六０—ＨＤ0000000號裁決書，裁處異議人違反道路
    交通管理處罰條例第四十條規定，處罰鍰一千八百元整，並
    記違規點數一點，逾期則依裁決書處罰主文規定裁處、(3)中
    監違字第裁六０—ＨＤ0000000號裁決書，裁處異議
    人違反道路交通管理處罰條例第四十條規定，處罰鍰一千八
    百元整，並記違規點數一點，逾期則依裁決書處罰主文規定
    裁處，於法並無不合等語。
二、異議人聲明異議意旨略以：異議人此三件遭警舉發超速違規
    之舉發地點前處，雖於舉發地點前一百公尺處有設置「前有
    機動測速照相」之告示牌，惟該告示牌相較他處尺寸、字體
    均太小，以舉發路段為下坡路段且行車速度七十公里，是無
    法清楚辨識告示牌內容而使駕駛人無從依速限行駛，警方舉
    發顯屬不當，無法令異議人甘服，請求撤銷原處分，爰依法
    聲明異議云云。
三、按汽車駕駛人，行車速度超過規定之最高時速，或低於規定
    之最低時速者，處一千二百元以上二千四百元以下罰鍰。行
    車速度依速限標誌或標線之規定，無速限標誌或標線者，行
    車時速不得超過五十公里，道路交通管理處罰條例第四十條
    第一項及道路交通安全規則第九十三條第一項第一款分別定
    有明文。次按對於汽車駕駛人有行車速度超過規定之最高速
    限或低於規定之最低速限違規行為予以逕行舉發，採用固定
    或非固定式科學儀器取得證據資料證明者，於一般道路須至
    少於一百公尺前，於高速公路、快速公路須至少於三百公尺
    前，明顯標示之，道路交通管理處罰條例第七條之二第二項
    第九款、第三項定有明文。
四、經查，本件異議人甲○○分別於(1)九十七年三月二十五日十
    三時五十三分，駕駛車牌號碼六四一九─ＳＧ號自用小客車
    ，在中投公路南下八˙三公里前處，因「行車速度超過規定
    之最高速限（限速七十公里，經科學儀器測得速度九十三公
    里，超速二十三公里）」違規，為臺中縣警察局交通警察隊
    員警逕行舉發，(2)九十七年四月二日十五時二十六分許，駕
    駛車牌號碼六四一九─ＳＧ號自用小客車，在中投公路南下
    八˙三公里前處，因「行車速線七十公里，經測時速九十五
    公里，超速二十五公里」違規，為臺中縣警察局交通警察隊
    員警逕行舉發，(3)九十七年四月七日十三時四十九分，駕駛
    車牌號碼六四一九─ＳＧ號自用小客車，在中投公路南下八
    ˙三公里前處，因「行車速度超過規定之最高速限（限速七
    十公里，經科學儀器測得速度九十七公里，超速二十七公里
    ）」違規，為臺中縣警察局交通警察隊員警逕行舉發等情，
    為異議人所不爭執，並有上開舉發違反道路交通管理事件通
    知單各乙份在卷可稽，是異議人前揭超速違規行駛之情形，
    要屬無疑。雖異議人以舉發地點告示牌尺寸規格較小，無法
    清楚辨識，舉發顯屬不當等情詞置辯。惟查，道路交通標誌
    標線號誌設置規則第一百三十七條第一項前段、第二項第一
    、二款分別規定「告示牌，用以現有標誌無法充分說明或指
    示時，為維護行車安全與暢通之需要，得設置本標誌」、「
    本標誌為方形，警告性質告示牌，用以促使車輛駕駛人及行
    人瞭解道路上之特殊狀況，提高警覺，並準備防範應變之措
    施，為黃底黑字黑邊；禁制性質告示牌用以告示車輛駕駛人
    及行人應嚴格遵守道路上遵行、禁止、限制之特殊規定，為
    紅底白字白邊。」，惟並無如同法第二十三條、第五十七條
    警告、禁制標誌之設置有明確之大小尺寸規範，而本件測速
    照相告示牌係由臺中縣交通隊自行製作之非固定式告示牌，
    為移動方便，尺寸大小長約九十公分，係於測速地點前方依
    規定距離設置，足供用路人辨識，與公路總局設置之固定式
    告示牌尺寸規格自有不同，有本院公務電話紀錄一紙在卷可
    稽，是告示牌依道路交通標誌標線號誌設置規則既無統一尺
    寸規格，臺中縣交通隊自行製作適當尺寸之告示牌即非法所
    不許，核先敘明。又測速照相告示牌設立之作用僅係在提醒
    用路人，應依速限行駛，以維行車安全，且該等標示牌雖或
    有大小規格之些微差異，然均係以相同明顯之黃色底色、紅
    色速限標誌及前有測速照相之警示標語等標示提醒用路人，
    有異議人所提告示牌照片五幀足資比對，則依異議人所附之
    舉發現場照片所示告示牌位置置放於警告標誌下方，尺寸大
    小與上方警告標誌相當，且為明顯之黃底黑字，用路人應能
    清楚辨識，則以中投公路僅為一般公路非屬快速道路，舉發
    機關既已於測速地點一百公尺前處置放明顯標示之告示牌，
    業已符合前開道路交通管理處罰條例第七條之二第三項之規
    定，則異議人辯稱其無法清楚辨識告示牌內容而使駕駛人無
    從依速限行駛云云，顯無理由。復參以異議人於聲明異議狀
    中自承：伊在中投公路其他路段有注意到有設置較大型之告
    示牌，以提醒駕駛人注意及減速（告示牌亦記載前有測速照
    相及限速七十公里標誌，詳見異議人提供之第三幀照片）等
    語在卷，堪認異議人於上開路段行駛時，即知中投公路之速
    限為七十公里，況異議人受舉發當時時速均超過九十公里，
    顯遠高於一般道路速限，然中投公路並非高速或快速公路，
    應為眾所周知，異議人卻於一般道路上以遠高於一般道路之
    速限行駛，亦徵異議人顯未遵守速限規定而違規超速行駛。
    綜上所述，本件原舉發機關既已依道路交通管理處罰條例第
    七條之二第三項之規定，於測速地點一百公尺前處置放明顯
    標示之告示牌，而異議人亦明知中投公路速限七十公里，則
    其逕以時速超過九十公里之高速行駛於中投公路，其超速之
    事實已至為灼然，原處分機關據以援引上開規定，分別裁處
    罰鍰一千八百元整，並記違規點數一點，並無不當，本件異
    議為無理由，應予駁回。
五、據上論斷，應依道路交通管理處罰條例第八十七條第二項、
    道路交通案件處理辦法第十八條，裁定如主文。
中    華    民    國    97    年    7     月    24    日
                  交通法庭  法  官  黃炫中
以上正本證明與原本無異。
如不服本裁定，應於送達後五日內，向本院提出抗告狀。
                            書記官  黃珮華
中    華    民    國    97    年    7     月    24    日


司法院資訊處製作；財團法人民間司法改革基金會備份。
